臺灣橋頭地方法院刑事裁定　　　　　 111年度單禁沒字第25號
公　訴　人　臺灣橋頭地方檢察署檢察官
被　　　告　劉邦彥


上列被告因違反毒品危害防制條例案件，經檢察官聲請單獨宣告
沒收違禁物（111年度聲沒字第5號），本院裁定如下：
    主  文
扣案之第一級毒品海洛因壹包（驗餘淨重零點九四公克，含包裝
袋壹只）、混合第一級毒品海洛因及第二級毒品甲基安非他命貳
包（第一包驗餘淨重為零點六一公克、第二包驗前毛重一點零六
四公克，各含包裝袋壹只）均沒收銷燬；扣案之吸食器壹組沒收
。
    理  由
一、聲請意旨略以：被告劉邦彥前因違反毒品危害防制條例案件
    ，經檢察官簽結在案，惟扣案之海洛因、甲基安非他命係屬
    違禁物，另吸食器係專供被告施用毒品之器具，爰依毒品危
    害防制條例第18條第1項前段及刑法第40條第2項之規定，聲
    請單獨宣告沒收銷燬等語。
二、按查獲之第一、二級毒品及專供製造或施用第一、二級毒品
    之器具，不問屬於犯罪行為人與否，均沒收銷燬之，毒品危
    害防制條例第18條第1 項前段定有明文。另依前揭毒品危害
    防制條例第18條第1 項前段之規定，得諭知沒收並銷燬之者
    ，以查獲之毒品及「專供」製造或施用毒品之器具為限，不
    及於通常可以供他項用途而將之作為施用毒品之器具，或將
    可供其他用途之物品拼湊組合，以供作為施用毒品之器具等
    非專供施用毒品之吸食器或刮杓等器具。再按供犯罪所用、
    犯罪預備之物或犯罪所生之物，屬於犯罪行為人者，得沒收
    之，刑法第38條第2 項前段亦有明文。末按違禁物得單獨宣
    告沒收；刑法第38條第2 項之物，因事實上或法律上原因未
    能追訴犯罪行為人之犯罪或判決有罪者，得單獨宣告沒收，
    刑法第40條第2 項、第3 項分有明文規定。
三、經查：
    ㈠被告前因施用毒品案件經本院110年度毒聲字第11號裁定
      令入勒戒處所觀察勒戒後，於民國110年2月24日送戒治所
      執行，因認無繼續施用毒品傾向，於同年4月22日執行完
      畢釋放出所，經臺灣橋頭地方檢察署（下稱橋頭地檢）以
      109年度毒偵字第2012號為不起訴處分確定在案。又於前
      述送觀察勒戒前，被告本案涉嫌於109年4月16日施用第一
      、二級毒品，為警扣得第一、二級毒品及吸食器，案經橋
      頭地檢以109年度毒偵字827號起訴後，因距最近一次施用
      毒品經依法強制戒治執行完畢釋放，期間已逾3年（被告
      前因施用毒品案件，經臺灣高雄地方法院以104年度毒聲
      字第673號裁定送觀察、勒戒後，因無繼續施用毒品傾向
      ，於104年11月30日執行完畢釋放，並由臺灣高雄地方檢
      察署檢察官以104年度毒偵字第3172號為不起訴處分確定
      ），經本院109年度審訴字第465號判決公訴不受理，並經
      臺灣高等法院高雄分院110年度上訴字第265號上訴駁回而
      確定。本案再由橋頭地檢以110年度毒偵字第1015號重新
      偵查，認被告此次施用毒品，為前案109年度毒偵字第201
      2號施用毒品案件之觀察勒戒效力所及，而予以簽結等情
      ，有各該起訴書、判決書、簽呈、臺灣高等法院被告前案
      紀錄表附卷可憑。
    ㈡而扣案之潮濕粉末檢品1包，經送驗結果含第一級毒品海
      洛因成分（驗餘淨重0.94公克），摻有菸絲潮濕粉末檢品
      1包，經送驗結果含有第一級毒品海洛因及第二級毒品甲
      基安非他命成分（驗餘淨重0.61公克），有法務部調查局
      濫用藥物實驗室鑑定書在卷可考。疑為安非他命之物，則
      經檢驗含有第一級毒品海洛因及第二級毒品甲基安非他命
      成分（驗前毛重1.064公克），有高雄市立凱旋醫院濫用
      藥物成品檢驗鑑定書存卷可參，足認均係違禁物無訛。另
      上開毒品包裝袋其上殘留微量毒品難以析離且無析離實益
      ，應與毒品整體同視，一併依毒品危害防制條例第18條第
      1項前段規定宣告沒收銷燬。至送驗耗損部分毒品既已滅
      失，爰不另宣告沒收銷燬。
    ㈢又聲請意旨雖認被告為警查扣之吸食器1組為專供施用毒
      品之器具，惟毒品危害防制條例第18條第1項前段所定係
      限於「專」供製造或施用毒品之器具，所謂「專」供，係
      指器具本身性質上「專」供為製造、施用毒品之用者為限
      ，若通常可以供他項用途之器具，以之代用，或將本供為
      他用途之器具拼湊後，以供施用，均非屬之。查被告遭扣
      案之吸食器尚非專供施用第二級毒品所用之物，且未經檢
      驗確認有無附著毒品成分，揆諸前揭說明，本院尚無從依
      毒品危害防制條例第18條第1項前段或刑法第38條第1項、
      第40條第2項之規定，將該等扣案物品隨同所附著之毒品
      一併諭知沒收銷燬。然查，該吸食器為被告所有供其施用
      毒品所用之物，業據被告供承在卷，是上開扣案物品，核
      屬刑法第38條第2項前段所定得沒收之物，且本件既因被
      告毋庸另行聲請觀察、勒戒，故予以簽結，從而亦堪認有
      刑法第40條第3項所定法律上未能追訴其犯罪之情形。準
      此，本院自得依前揭刑法第40條第3項、第38條第2項前段
      之規定將該些物品予以單獨宣告沒收，聲請人此部分聲請
      ，依法亦屬有據，應予准許。聲請意旨就此部分誤引刑法
      第40條第2項、毒品危害防制條例第18條第1項前段作為聲
      請依據，雖有未洽，然本院不受檢察官聲請書所載法條之
      限制，附此敘明。
據上論斷，應依刑事訴訟法第455 條之36第2 項，毒品危害防制
條例第18條第1 項前段，刑法第38條第2 項前段、第40條第2 項
、第3 項，裁定如主文。
中    華    民    國  111    年    1    月    22   日
                  刑事第一庭    法  官  王奕華
以上正本證明與原本無異。
如不服本裁定，應於送達後5日內，向本院提出抗告狀。
中    華    民    國   111    年    1     月    22    日
                                書記官  董明惠